【裁判字號】    97,訴,5823
【裁判日期】    971128
【裁判案由】    清償債務
【裁判全文】
臺灣臺北地方法院民事判決              97年度訴字第5823號
原      告  丙○○
被      告  勞工保險局
法定代理人  丁○○
訴訟代理人  甲○○
            乙○○
上列當事人間清償債務事件，本院於民國97年11月13日言詞辯論
終結，判決如下：
    主      文
原告之訴駁回。
訴訟費用由原告負擔。
    事實及理由
一、原告起訴主張：被告原應於民國78年9 月1 日給付南港綜合
    醫院負責人鄞成業醫療費用新臺幣（下同）1,594,365 元，
    惟遲至95年8 月28日、97年3 月5 日始分別清償1,062,910
    元、531,455 元，被告遲延履行債務，依民法第233 條第1
    項前段規定，鄞成業自得請求依法定利率計算之遲延利息。
    被告於95年8 月28日清償1,062,910 元，鄞成業得請求之遲
    延利息為903,037 元（計算式：本金1,062,910 元×法定利
    率5%×期間78年9 月1 日至95年8 月28日＝903,037 元）。
    被告於97年3 月5 日清償531,455 元，鄞成業得請求之遲延
    利息為493,380 元（計算式：本金531,455 元×法定利率5%
    ×期間78年9 月1 日至97年3 月5 日＝493,380 元）。鄞成
    業得請求之遲延利息共計1,396,417 元（903,037 ＋493,38
    0 ＝1,396,417） 。茲因鄞成業已於89年11月16日死亡，其
    繼承人即訴外人鄞義俊、鄞芳惠、鄞芳薰、鄞芳麗、鄞義賓
    、鄞義煌復將鄞成業對被告之利息債權1,396,417 元讓與原
    告，原告自得依民法第233 條第1 項前段規定請求被告如數
    給付，為此提起本件訴訟等語。並聲明：(一)被告應給付原告
    1,39 6,417元，及自97年3 月5 日起至清償日止，按年息5%
    計算之利息。(二)願供擔保，請准宣告假執行。
二、被告抗辯：(一)原告並未舉證證明其受讓鄞成業（或其繼承人
    ）對被告之利息債權，亦未為債權讓與通知，其債權讓與對
    被告自不生效力。(二)南港綜合醫院負責人鄞成業於79年6 月
    7 日與被告簽訂協議書，約定被告保留之醫療費用於南港綜
    合醫院員工所涉詐領勞保醫療費用之案件不起訴或無罪之判
    決確定時支付，該停止條件於91年8 月8 日成就，因鄞成業
    於89年11月16日死亡，被告於92年9 月15日以書面通知全體
    繼承人或其他依法得繼受鄞成業權利或利益之人辦理共同承
    領手續，因鄞成業之繼承人未能共同具名，致被告無法核發
    。嗣原告執其對鄞義俊、鄞芳惠、鄞芳薰、鄞芳麗、鄞義賓
    、鄞義煌之支付命令，聲請就上開醫療費用債權為強制執行
    ，被告乃依本院95年8 月3 日北院錦95執荒字第26321 號、
    95年8 月15日北院錦95執荒字第29062 號、97年1 月29日北
    院隆96執洪字第55067 號執行命令，將上開醫療費用交由原
    告收取。上開醫療費用於上開協議書約定之條件成就後未能
    核發，係因鄞成業之繼承人鄞義俊、鄞芳惠、鄞芳薰、鄞芳
    麗、鄞義賓、鄞義煌未能共同具領，非可歸責於被告，且鄞
    成業（或其繼承人）、原告於上開協議書約定之停止條件成
    就後，並未催告被告為給付，被告亦不負遲延責任，鄞成業
    （或其繼承人）自不得請求遲延利息，原告以其受讓鄞成業
    繼承人鄞義俊、鄞芳惠、鄞芳薰、鄞芳麗、鄞義賓、鄞義煌
    對被告之利息債權，請求被告給付遲延利息1,396,417 元，
    自無理由等語。並聲明：(一)駁回原告之訴及假執行之聲請。
    (二)如受不利之判決，願供擔保請准宣告免為假執行。
三、兩造不爭執之事項：
  (一)南港綜合醫院負責人鄞成業於79年6 月7 日與被告簽訂協議
    書，約定被告保留之醫療費用於南港綜合醫院員工所涉詐領
    勞保醫療費用之案件不起訴或無罪之判決確定時支付。
  (二)南港綜合醫院員工所涉詐領勞保醫療費用案件於91年8 月8
    日經最高法院以91年度臺上字第4377號判決確定。
  (三)被告應發還南港綜合醫院負責人鄞成業之保留醫療費用計1,
    594,365元。
  (四)鄞成業於89年11月16日死亡，原告執其對鄞成業繼承人即鄞
    義俊、鄞芳惠、鄞芳薰、鄞芳麗、鄞義賓、鄞義煌之支付命
    令，聲請就上開醫療費用債權為強制執行，並於95年8 月28
    日、97年3 月5 日向被告收取1,062,910 元、531,455 元。
四、得心證之理由：
    原告主張被告遲延給付上開保留醫療費用，鄞成業得請求依
    法定利率計算之遲延利息，因鄞成業之繼承人鄞義俊、鄞芳
    惠、鄞芳薰、鄞芳麗、鄞義賓、鄞義煌業將該等利息債權讓
    與原告，其自得請求被告給付等語，為被告所否認，並以前
    詞置辯，是本件所應審究者，為：(一)鄞成業之繼承人與原告
    間有無債權讓與之事實？(二)鄞成業（或其繼承人）對被告有
    無遲延利息債權存在？茲論述如下：
  (一)按當事人主張有利於己之事實者，就其事實有舉證之責任，
    民法第277 條前段定有明文。本件原告主張鄞成業之繼承人
    鄞義俊、鄞芳惠、鄞芳薰、鄞芳麗、鄞義賓、鄞義煌業將對
    被告之遲延利息債權讓與原告，為被告所否認，依舉證責任
    分配原則，應由原告就有債權讓與之事實負舉證之責。就此
    ，原告僅謂鄞成業之繼承人業聲明限定繼承，足證渠等讓與
    鄞成業之債權人仍得就鄞成業之賸餘財產行使權利等語（本
    院卷第50頁）。惟所謂限定繼承係指繼承人得限定以因繼承
    所得之遺產，償還被繼承人之債務而言（民法第1154條第1
    項規定參照），於此情形，被繼承人之債權人固得就繼承人
    因繼承所得之遺產為強制執行，以清償被繼承人之債務，然
    非謂被繼承人之債權人當然受讓遺產之一切權利，原告就鄞
    成業之繼承人鄞義俊、鄞芳惠、鄞芳薰、鄞芳麗、鄞義賓、
    鄞義煌與原告間有債權讓與之事實，既未舉證以實其說，其
    主張其受讓鄞義俊、鄞芳惠、鄞芳薰、鄞芳麗、鄞義賓、鄞
    義煌對被告所謂之遲延利息債權，即非可採。
  (二)況給付無確定期限者，債務人於債權人得請求給付時，經其
    催告而未為給付，自受催告時起，負遲延責任。又遲延之債
    務，以支付金錢為標的者，債權人得請求依法定利率計算之
    遲延利息。民法第229 條第2 項前段、第233 條第1 項前段
    分別定有明文。本件被告與南港綜合醫院負責人鄞成業於79
    年6 月7 日簽訂協議書，約定被告保留之醫療費用於南港綜
    合醫院員工所涉詐領勞保醫療費用之案件不起訴或無罪之判
    決確定時支付，有協議書在卷可憑（本院卷第38頁），則鄞
    成業關於保留醫療費用之請求，應屬無確定期限之給付。而
    南港綜合醫院員工所涉詐領勞保醫療費用案件於91年8 月8
    日經最高法院以91年度臺上字第4377號判決確定，鄞成業（
    或其繼承人）於得請求給付時（即南港綜合醫院員工所涉詐
    領勞保醫療費用案件判決確定時），並未催告被告為給付，
    按之上開規定，被告即不負遲延責任，鄞成業（或其繼承人
    ）自不得請求被告給付遲延利息。鄞成業（或其繼承人）既
    不得為遲延利息之請求，渠等對被告即無所謂之遲延利息債
    權存在，原告主張鄞成業之繼承人業將對被告之遲延利息債
    權讓與原告等語，亦不足採。
  (三)綜上，原告並未舉證證明其與鄞成業之繼承人即鄞義俊、鄞
    芳惠、鄞芳薰、鄞芳麗、鄞義賓、鄞義煌間有債權讓與之事
    實，且鄞義俊等人對被告亦無所謂之遲延利息債權存在，原
    告主張其受讓該遲延利息債權，自得請求被告給付遲延利息
    等語，核非有據，不應准許。
五、從而，原告依民法第233 條第1 項前段規定，請求被告給付
    1,396,417 元，及自97年3 月5 日起至清償日止，按年息5%
    計算之利息，為無理由，應予駁回。至原告請求本院依職權
    宣告假執行，僅係促使法院職權之發動，本院尚毋庸另為假
    執行准駁之判決，附此敘明。
六、本件事證已臻明確，兩造其餘攻擊防禦方法及所提證據，核
    與本件判決結果不生影響，爰不另一一論述，併予敘明。
七、結論：本件原告之訴為無理由，依民事訴訟法第78條，判決
    如主文。
中    華    民    國    97    年    11    月    28    日
                  民事第二庭    法  官  陳秀貞
以上正本係照原本作成。
如對本判決上訴，須於判決送達後20日內向本院提出上訴狀。
中    華    民    國    97    年    11    月    28    日
                                書記官  劉碧輝


司法院資訊處製作；財團法人民間司法改革基金會備份。
